臺灣高雄地方法院刑事判決　　　　　　　　　　　　　九十一年度易字第一四七號
　　公　訴　人　臺灣高雄地方法院檢察署檢察官
　　被　　　告　乙○○
右列被告因詐欺案件，經檢察官提起公訴（九十年度偵字第二三三八八號），本院判
決如左：
    主  文
乙○○無罪。
    理  由
一、自訴意旨略以：被告乙○○意圖為自己不法之所有，明知己無償債能力，竟於民
    國九十年四月十日，在高雄市○○區○○路一一二號之二，向告訴人甲○○佯稱
    其向法院標得房屋，尚缺現金新台幣二十萬元以供繳納價金，告訴人不疑有詐，
    如數交付款項。詎屆期提示付款遭拒，不知去向，告訴人始知受騙，因認被告涉
    有詐欺罪嫌。
二、按犯罪事實應依證據認定之，無證據不得推定其犯罪事實，刑事訴訟法第一百五
    十四條定有明文。又按刑法第三百三十九條第一項詐欺罪之成立，以意圖為自己
    不法之所有，以詐術使人將本人或第三人之物交付為要件，所謂以詐術使人交付
    ，必須被詐欺人因其詐術而陷於錯誤，若其所用方法，不能認為詐術，亦不致使
    人陷於錯誤，即不構成該罪（最高法院三十年上字第八一六號判例、四十六年台
    上字第二六０號判例參照）。本件公訴人認被告涉有詐欺罪嫌，係以告訴人之指
    述，及被告所簽發之本件支票二張未獲兌現為其論據。惟訊據被告堅決否認有詐
    欺犯嫌，辯稱：「我向甲○○借錢是為了要軋支票，而且借錢當晚還拿一萬元給
    甲○○做補貼，後來因週轉不靈支票才未能兌現，但有陸續還甲○○本息」等語
    。經查：
  (一)、依告訴人所述，其係因被告說得很誠懇，並認被告有工作，值得信任，乃將二
      十萬元借與被告，顯見告訴人出借款項與被告，並無何陷於錯誤可言。
  (二)、告訴人係於九十年四月十日收受本件發票日分別為九十年五月十五日、十八日
      、票面金額均為十萬元之支票二張，此為告訴人所自承，而前開支票帳戶自九
      十年五月十日（即本件支票中一張之發票日）始有退票記錄，並於九十年六月
      八日拒絕往來，此有高雄市票據交換所九十年二月二十一日函、高雄市第二信
      用合作社九十年二月二十七日函在卷可憑，顯見被告於交付本件支票與告訴人
      時，該等支票之支付功能尚屬良好，自難認被告以本件支票向告訴人調借現款
      ，有何施用詐術可言。
  (三)、被告於借款之初，即支付告訴人一萬元，此為告訴人所是認，後並於本件支票
      退票後之九十年七月十五日以書函向告訴人道歉，再於九十年七月十六日、二
      十三日、八月三日、九日、十六日、九月三日、十一日、十七日、二十八日、
      十月十一日、九十一年二月六日、十五日、十八日，多次匯款五千元至一萬一
      千元不等之金額，清償告訴人本息，於本院辯論終結時，總計已清償八萬三千
      元，此為告訴人所不否認，並有被告所提郵政國內匯款執據在卷可憑，則衡情
      ，被告若意在詐欺告訴人款項，豈有以書信向告訴人表示歉意，並陸續清償本
      息之理。
  (四)、至於告訴人指稱被告借取本件款項係供繳納房屋價金之用，惟借款之理由、款
      項之實際用途，並非判斷詐欺罪成立與否之要件，自難依此為被告不利之認定
      。
  是綜上所述，告訴人出借本件款項既無何陷於錯誤可言，復難認被告有施用詐術之
  行為，揆諸首揭說明，自無將被告以詐欺罪名相繩之理。此外，復查無其他積極證
  據足證被告有何詐欺犯行，不能證明其犯罪，依法應為無罪之諭知。
據上論斷，應依刑事訴訟法第三百零一條第一項，判決如主文。
中      華      民      國    九十一    年      三      月     十五     日
                                  臺灣高雄地方法院刑事第一庭
                                      法  官  曾  逸  誠
右正本證明與原本無異。
如不服本判決，應於判決送達後十日內，向本院提出上訴狀。
                                     書記官   張  金  蘭
中    華    民    國      九十一      年      三      月      十八      日
